【裁判字號】    95,交訴緝,7
【裁判日期】    951218
【裁判案由】    
【裁判全文】
臺灣板橋地方法院刑事判決            95年度交訴緝字第7號
公  訴  人  臺灣板橋地方法院檢察署檢察官
被      告  乙○○
                    現另案於臺灣臺北監獄臺北分監執行中
上列被告因公共危險案件，經檢察官提起公訴（94年度偵字第
1181號），被告於本院準備程序中就被訴事實為有罪之陳述，經
告知被告簡式審判程序之旨，並聽取當事人之意見後，合議庭裁
定由受命法官獨任進行簡式審判程序，判決如下：
    主  文
乙○○駕駛動力交通工具肇事，致人受傷而逃逸，累犯，處有期
徒刑捌月。
    事  實
一、乙○○前於民國82年間，因違反麻醉藥品管理條例案件，經
    本院於82年12月17日以82年度少訴字第87號刑事判決，判處
    有期徒刑1 年6 月，緩刑3 年（嗣經撤銷緩刑）；另於83年
    間，因違反麻醉藥品管理條例案件，經本院於83年8 月12日
    以83年度少訴字第39號刑事判決，判處有期徒刑3 年確定，
    上開2 案經接續執行，入監服刑後於85年7 月26日縮短刑期
    假釋出監（縮刑期滿日期原為87年9 月5 日）。又於86年間
    ，因違反麻醉藥品管理條例案件，經本院於87年2 月2 日以
    86年度易字第7337號刑事判決，判處有期徒刑6 月，如易科
    罰金，以300 元折算1 日確定。上開假釋嗣經撤銷，應執行
    有期徒刑2 年1 月10日，再接續執行有期徒刑6 月，於89年
    2 月3 日縮短刑期假釋出監（縮刑期滿日期原為90年2 月9
    日）。嗣又撤銷上開假釋，應執行有期徒刑1 年6 日，入監
    服刑後於91年12月13日縮刑期滿執行完畢（於本件構成累犯
    ）。復於92年間，因犯傷害、毀損罪，本院於93年10月29日
    以93年度簡字第4437號刑事判決，分別判處拘役50日、20日
    ，如易科罰金，均以300 元折算1 日，應執行拘役60日，如
    易科罰金，以300 元折算1 日確定。再於93年間，因違反毒
    品危害防制條例案件，經本院於93年11月25日以93年度簡字
    第5178號刑事判決，判處有期徒刑6 月，如易科罰金，以
    300 元折算1 日確定（與上開拘役50日接續執行，尚未執行
    完畢，於本件不構成累犯）。詎乙○○猶不知悔改，明知其
    無駕駛執照，仍於93年11月4 日凌晨零時5 分許，駕駛車牌
    號碼4911－DU號自用小客車，沿台北縣新莊市○○路，由南
    向北往中原路方向行駛，行經該市○○路、中港路交岔路口
    時，本應注意汽車行駛至交岔路口，應遵守燈光號誌，不得
    闖越紅燈；又汽車行駛時，駕駛人應注意車前狀況，並隨時
    採取必要之安全措施，以防止危險之發生。而依當時天氣晴
    朗、夜間有照明、路面乾燥無缺陷、視距良好，並無不能注
    意之情事。適有甲○○騎乘車牌號碼TM5 －215 號輕型機車
    ，沿台北縣新莊市○○路由東向西行駛，行經上開交岔路口
    時，乙○○因闖紅燈，且疏於注意車前狀況，致其所駕駛上
    揭自用小客車，與甲○○騎乘之機車發生碰撞，甲○○失控
    倒地，受有左手肘挫擦傷、左膝及左下肢挫擦傷等傷害（過
    失傷害部分業據乙○○與甲○○於偵查中成立調解而未據告
    訴）。詎乙○○肇事後，未將受傷之甲○○送醫救治或為其
    他必要之措施，亦未向警察機關報告或留下姓名電話，竟基
    於肇事逃逸之犯意，駕駛上開自用小客車逃離現場，嗣經現
    場不詳姓名、年籍之路人記下車號後報警處理，經警循線通
    知乙○○到案，始查悉上情。
二、案經臺北縣政府警察局新莊分局報請臺灣板橋地方法院檢察
    署檢察官偵查後提起公訴。
    理  由
一、訊據被告乙○○對於上揭駕駛動力交通工具肇事，致人受傷
    而逃逸之犯罪事實，於本院審理中坦承不諱，核與證人甲○
    ○、李涵宇分別於警詢及偵查中指述之情節相符，並有道路
    交通事故現場圖（含草圖）、道路交通事故調查報告表(一)、
    (二)、道路交通事故肇事人自首情形紀錄表各1 份、台北縣政
    府警察局舉發違反道路交通管理事件通知單2 份、現場及車
    損照片共16幀附卷可稽。又被害人甲○○因本件車禍受有左
    手肘挫擦傷、左膝及左下肢挫擦傷等傷害乙節，亦有診斷證
    明書1 紙在卷可憑。綜上，足徵被告自白核與事實相符，堪
    以採信。本案事證明確，被告犯行堪以認定，應依法論科。
二、查被告行為後，刑法於94年2 月2 日修正公布，並於95年7
    月1 日施行。按行為後法律有變更者，適用行為時之法律，
    但行為後之法律有利於行為人者，適用最有利於行為人之法
    律，現行刑法第2 條第1 項訂有明文。此條規定乃與刑法第
    1 條罪刑法定主義契合，而貫徹法律禁止溯及既往原則，係
    規範行為後法律變更所生新舊法律比較適用之準據法，是刑
    法第2 條本身雖經修正，但刑法第2 條既屬適用法律之準據
    法，本身尚無比較新舊法之問題，應一律適用裁判時之現行
    刑法第二條規定以決定適用之刑罰法律，合先敘明。又本次
    刑法修正之比較新舊法，應就罪刑有關之共犯、未遂犯、想
    像競合犯、牽連犯、連續犯、結合犯，以及累犯加重、自首
    減輕暨其他法定加減原因（如身分加減）與加減例等一切情
    形，綜其全部罪刑之結果而為比較，有最高法院95年5 月23
    日95年度第8 次刑庭會議決議可資參照。茲刑法47條有關累
    犯之規定，修正前規定「受有期徒刑之執行完畢，或受無期
    徒或有期徒刑一部之執行而赦免後，五年以內再犯有期徒刑
    以上之罪者，為累犯，加重本刑至二分之一。」，而修正後
    則規定「受執刑之執行完畢，或一部之執行而赦免後，五年
    以內故意再犯有期徒刑以上之罪者，為累犯，加重本刑至二
    分之一。」，經比較新舊法之結果，行為時之舊法對於被告
    並無不利。是綜合上述條文修正前、後之比較，揆諸前揭最
    高法院決議及修正後刑法第2 條第1 項前段、後段規定之「
    從舊、從輕」原則，本件自應適用被告行為時之法律即修正
    前刑法之相關規定，予以論處。
三、核被告乙○○所為，係犯刑法第185 條之4 之駕駛動力交通
    工具肇事致人受傷而逃逸罪。又被告有犯罪事實欄欄所載之
    犯罪執行完畢紀錄，有臺灣高等法院被告前案紀錄表1 份在
    卷可按，其於有期徒刑之執行完畢後5 年內，再犯有期徒刑
    以上之罪，為累犯，應依修正前刑法第47條之規定加重其刑
    。另按汽車駕駛人，無駕駛執照駕車、酒醉駕車，因而致人
    受傷或死亡，依法應負刑事責任者，加重其刑至二分之一，
    道路交通管理處罰條例第86條第1 項規定固有明文，然依其
    文義觀察，係以無駕駛執照或酒醉之人駕駛汽車，因過失致
    人受傷或死亡，應負刑法第284 條、第276 條之過失傷害或
    過失致人於死罪責者，始有其適用甚明；至刑法第185 條之
    4 之肇事逃逸罪，則在處罰駕駛動力交通工具者，於肇事致
    人死傷後而逃逸之行為，尚不在得依前揭道路交通管理處罰
    條例第86條第1 項之規定加重其刑之範圍〔最高法院92年度
    臺非字第50號判決要旨可參〕，查被告所涉過失傷害部分，
    未經被害人提出告訴，業據被害人甲○○證述在卷，是被告
    既未被訴過失傷害罪行，依前揭說明，自無依道路交通管理
    處罰條例第86條第1 項規定加重其刑之必要，附此敘明。爰
    審酌被告前有多次犯罪執行紀錄（見前開臺灣高等法院被告
    前案紀錄表），素行不佳，其無照駕駛，且闖紅燈、疏未注
    意車前狀況而肇事致人受傷後，竟未予救助逕自逃逸離去，
    對於被害人之身體及求償權行使之危害非輕，兼衡被告犯後
    已與被害人成立調解並賠償新臺幣3 萬元（見卷附之臺北縣
    新莊市調解委員會調解書），及被告犯後坦承犯行之態度等
    一切情狀，量處如主文所示之刑，以資儆懲。
據上論斷，應依刑事訴訟法第273 條之1 第1 項、第299 條第1
項前段，刑法第2 條第1 項前段、第185 條之4 、修正前刑法第
47 條 ，判決如主文。
本案經檢察官曾文鐘到庭執行職務。
中    華    民    國    95    年    12    月    18    日
                      交通法庭  法  官  侯志融
以上正本證明與原本無異
如不服本判決，應於判決送達後十日內向本院提出上訴狀（應附
繕本），上訴於臺灣高等法院。
                                書記官  張玉如
中    華    民    國    95    年    12    月    18    日
附錄本案論罪科刑法條全文：
刑法第一百八十五條之四
駕駛動力交通工具肇事，致人死傷而逃逸者，處六月以上五年以
下有期徒刑。


司法院資訊處製作；財團法人民間司法改革基金會備份。
